臺灣高等法院花蓮分院刑事判決　　　　　　　　　　九十三年度上訴字第一五六號
　　上訴人即被告　乙○○
　　指 定辯護 人　李百峰律師
右列上訴人即被告因強盜等案件，不服臺灣台東地方法院九十二年度訴字第一二三號
中華民國九十三年七月五日第一審判決( 起訴案號：臺灣台東地方法院檢察署九十二
年度偵字第五一四號、九十二年度偵字第一二九四號），提起上訴，本院判決如左：
    主  文
上訴駁回。
    事  實
一、緣陳昶宏（另由臺灣板橋地方法院審理中）得知甲○○係從事外幣兌換工作，時
    身懷鉅款後，遂與乙○○及楊明宗（業經臺灣臺北地方法院另案判決）二人謀議
    ，共同基於意圖為自己不法之所有之概括犯意，連續為下列犯行：
  (一)於民國（下同）九十一年八月十日凌晨某時，由陳昶宏駕駛車牌號碼為九Ｎ－九
    四二五號自小客車，搭載乙○○及另二名姓名年籍不詳綽號「小龍」、「小虎」
    之成年男子，共同攜帶客觀上具有危險性可供兇器使用之堅硬器物球棒三支，至
    甲○○位於臺北市○○○路○段一二七巷二十五號二樓住處附近等候，待甲○○
    於同日凌晨二時許返家至上址二十三號前時，乙○○及小龍、小虎即分持球棒下
    車毆打甲○○，致甲○○受傷倒地，共同以此強暴方式，致使甲○○不能抗拒，
    而任由乙○○、小龍及小虎強劫其隨身所攜帶內有現金新臺幣（下同）三十萬元
    、臺北銀行松江分行面額十萬五千元之支票一紙及摩托羅拉廠牌七六八九型號、
    諾基亞廠牌五一三號之行動電話各一支之黑色皮包一個，得手後乙○○與小龍、
    小虎即共乘陳昶宏所駕之自小客車逃離現場。
  (二)乙○○等人食髓知味，乃於九十一年九月一日由陳昶宏先委請一不知情姓名年籍
    不詳之女子以電話向甲○○謊稱欲購買外幣，與甲○○相約至臺北市○○○路一
    ○一號十樓之三商談後，陳昶宏、乙○○與楊明宗即共乘車號為九Ｎ－三四二五
    號自用小客車至上址十樓埋伏伺機強盜，嗣甲○○偕同其友人李朝陽共乘自小客
    車於同日晚上十一時許至上址，先由李朝陽至上址十樓查看，即發現僅有臺北市
    ○○○路一○一號十樓之一、二門牌號碼，並無十樓之三之門號，復發現乙○○
    等人在上址徘徊，而甲○○亦發現乙○○即係同年八月十日行搶之人，甲○○與
    李朝陽查覺有異，隨即離去。
  (三)乙○○等人心有未甘，遂再於同年九月二十二日凌晨一時三十分許，由陳昶宏駕
    駛車號碼為九Ｎ－三四二五號自用小客車，搭載乙○○、楊明宗二人，再至甲○
    ○位於前開臺北市○○○路住處附近，由乙○○持陳昶宏所有之望遠鏡一具、西
    瓜刀一把與楊明宗二人分別在上址附近埋伏欲乘機強盜甲○○，惟為甲○○查覺
    停放於上址之九Ｎ－三四二五號自用小客車即係同年八月十日行搶之車，隨即至
    臺北市政府警察局中山分局民權一派出所報警，並偕同警方及友人陳右錚返回上
    址，乙○○等人發現行跡敗露，即各自逃逸，嗣為警於同日凌晨二時三十分，在
    上址逮獲乙○○，並扣得掛在乙○○身上之望遠鏡一具及手上所持之西瓜刀一把
    ，始循線查獲上情。
二、案經甲○○訴由臺北市政府警察局中山分局報告臺灣臺北地方法院檢察署呈請臺
    灣高等法院檢察署檢察長核轉臺灣臺東地方法院檢察署檢察官偵查起訴及移送併
    案審理。
    理  由
一、訊據上訴人即被告乙○○除辯稱：九十一年八月十日凌晨該次，雖有持棍棒攻擊
    甲○○，欲強盜財物，惟因遭甲○○持電擊棒反抗致該次未搶得任何財物云云外
    ，餘均坦承不諱。
二、本院經查：
  (一)被告於九十一年八月十日凌晨某時與陳昶宏及另二名姓名年籍不詳綽號「小龍」
    、「小虎」之成年男子，共同攜帶球棒三支，至告訴人甲○○位於臺北市○○○
    路○段一二七巷二十五號二樓住處附近等候，待告訴人於同日凌晨二時許返家至
    上址二十三號前時，被告及小龍、小虎即分持球棒下車毆打甲○○，致甲○○受
    傷倒地乙節，業據被告供承在卷，核與證人陳昶宏於原審調查時及告訴人甲○○
    於偵查及於臺灣臺北地方法院九十二年度訴字第五五七號被告楊明宗被訴強盜案
    （以下簡稱：另案）九十二年十月三十日調查時之證述大致相符，而被告與小龍
    、小虎隨即強劫告訴人隨身所攜帶內有新臺幣三十萬元、臺北銀行松江分行面額
    十萬五千元之支票一紙及摩托羅拉廠牌七六八九型號、諾基亞廠牌五一三號之行
    動電話各一支之黑色皮包一個後離去等情，亦據告訴人於警詢、偵查及於另案九
    十二年十月三十日調查時證述明確，且前後所述互核大致相符，而告訴人隨即於
    九十一年八月十二日向臺北銀行申請掛失止付乙節，亦有臺北銀行長安東路分行
    函所附之票據止付通知書、遺失票據申報書及臺灣臺北地方法院公示催告各一紙
    附於另案卷內可稽，另置於黑色皮包內之行動電話嗣於同年月十二日下午五時三
    十分許為案外人高振榮拾獲並侵占入己之事實，有臺灣臺北地方法院九十一年度
    簡字第三六二二號判決一紙附另案卷內足憑。被告雖辯稱：當日並未搶到任何財
    物云云，然楊明宗於九十一年十二月二十九日警詢時供稱：「我知道乙○○、陳
    昶宏及不知名男子有搶過甲○○得款新臺幣三十萬元」等語明確，與告訴人指述
    伊遭被告等人強盜三十萬元乙節相吻合，且經臺灣臺北地方法院檢察署檢察官指
    揮檢察事務官勘驗該警詢筆錄，該警詢筆錄係採一問一答之方式，警詢內容與筆
    錄內容大致相符，有勘驗筆錄一紙附於另案卷內足憑，且觀諸該警詢筆錄之記載
    ，警察從未主動提及告訴人曾遭搶三十萬元乙事，而係楊明宗主動告知警方被告
    、陳昶宏曾強盜告訴人且得手三十萬元，且楊明宗與告訴人非親非故，告訴人自
    無可能告知楊明宗其遭搶三十萬元乙事，故若非被告、陳昶宏確曾有強盜告訴人
    得手三十萬元，楊明宗又豈會知悉告訴人遭搶三十萬元乙事？再者，被告與楊明
    宗係朋友關係，楊明宗嗣於同年九月十一日、二十二日亦隨同被告、陳昶宏二人
    預備強盜甲○○，是其當無設詞誣陷被告之理，是楊明宗前開警詢之指述，堪值
    採信。綜上，被告辯稱當日未搶到任何財物乙節，殊難採信。
  (二)被告與陳昶宏、楊明宗復於九十一年九月一日及同年月二十二日，以如事實欄所
    載之方式，欲伺機再度強盜告訴人，惟均為告訴人所查覺，故尚未及動手強盜等
    情，迭經被告於警詢、偵查及審理時坦承不諱，核與告訴人於警詢、偵查及於另
    案調查時證述情節大致相符，並有共犯陳昶宏、楊明宗於另案調查時供陳明確，
    復有證人陳右錚於警詢及證人李朝陽於另案調查時證述明確，此外，另有西瓜刀
    一把、望遠鏡一具扣案足憑，足認被告自白與事實相符，堪值採信。
  (三)至公訴意旨認被告於九十一年九月十一日、二十二日係與陳昶宏、楊明宗及名為
    「郭宗明」之人共同預備強盜等語，然訊據被告於原審調查、審理時均供承當日
    郭宗明並未參與，且共犯陳昶宏於原審調查時亦陳稱：郭宗明我不知道是誰等語
    ，而楊明宗亦未曾提及當日除其與被告、陳昶宏二人外，尚有他人參與，且公訴
    人就此部分，亦未提出名為「郭宗明」之人之真實年籍資料以供調查，是自難認
    被告就前揭犯行，有與名為「郭宗明」之人有何犯意聯絡及行為分登，附此敘明
    。
    綜上所述，本件事證明確，被告所辯無非事後卸責之詞，不足採信，被告犯行洵
    堪認定。
三、按刑法第三百二十一條第一項第三款所謂之兇器，其種類並無限制，凡依一般社
    會觀念足以對人之生命、身體、安全構成威脅，具有危險性之器械均屬之，而球
    棒質地堅硬，客觀上足以用為實施強暴、脅迫或抵抗行為，而於人之生命、身體
    之安全，易生危險之器械，是為兇器；另被告與陳昶宏、小龍、小虎共同強盜，
    自屬刑法第三百二十一條第一項第四款所稱之結夥三人以上，是核被告所為係犯
    刑法第三百三十條第一項之加重強盜罪及第三百二十八條第五項之預備強盜罪。
    被告與陳昶宏、小龍、小虎三人就犯罪事實(一)部分及與陳昶宏、楊明宗二人就犯
    罪事實(二)、(三)部分具有犯意聯絡、行為分擔，為共同正犯。而被告利用不知情姓
    名年籍不詳之女子，打電話邀約甲○○外出部分，係間接正犯。被告先後多次強
    盜犯行，時間緊接，所犯構成要件相同，雖有強盜既遂及預備強盜之分，仍成立
    連續犯，應依刑法第五十六條之規定論以加重強盜既遂罪。原審因依上開法條再
    審酌被告年輕力盛，不思循合法正當途徑獲得財富，竟以強盜之方式獲取不義之
    財，嚴重危害社會治安及被害人身體及財產之安全，及犯罪動機、目的、手段及
    犯後尚能坦承部分犯行，態度尚稱良好等一切情狀，量處被告有期徒刑八年，另
    明扣案之西瓜刀一把、望遠鏡一具，均係共犯陳昶宏所有，且係預備供犯罪所
    用之物，業據被告於原審及於另案以證人之身份供承：陳昶宏叫我們拿望遠鏡看
    甲○○在不在等語明確，另用於強盜犯行之球棒三支，係共犯陳昶宏所有，乃供
    犯罪所用之物，雖未扣案，然尚無證據證明業已滅失，爰依刑法第三十八條第一
    項第二款沒收之。認事用法，尚無不合，被告之上訴意旨仍執陳詞否認有強盜之
    犯行，核無理由，應予駁回。
據上論斷，應依刑事訴訟法第三百六十八條，判決如主文。
本案經檢察官林慧到庭執行職務。
中      華      民      國    九十四    年      四      月     十三     日
                                審判長法官  吳  鴻  章
                                      法官  林  德  盛
                                      法官  黃  永  祥
右正本證明與原本無異。
如不服本判決，應於判決送達後十日內向本院提出上訴狀。其未述理由者，並應於
提出上訴狀後十日內向本院補提理由狀(須附繕本)。
                                    書記官  吳  家  瑩
中      華      民      國    九十四    年      四      月     十三     日
